臺灣高等法院高雄分院刑事裁定
111年度毒抗字第183號
抗  告  人  
即  被  告  方自強



上列抗告人因聲請強制戒治案件，不服臺灣高雄地方法院中華民
國111年4月21日裁定(111年度毒聲字第331號)，提起抗告，本院
裁定如下：
    主  文
抗告駁回。
    理  由
一、原裁定意旨如附件。
二、抗告意旨略以：抗告人即被告甲○○（下稱抗告人）於觀察勒
    戒執行完畢後，尚有2年之刑期需執行，並無機會再接觸毒
    品，何來繼續施用毒品之傾向？而與抗告人同樣情形之其他
    受勒戒人也因需接續執行另案，就勒戒成功，無需續為強制
    戒治，公平何在？標準何在？綜上，請求鈞院撤銷原裁定云
    云。
三、按有無繼續施用毒品傾向之評估標準，乃以受觀察、勒戒人
    之觀察、勒戒後之結果，併參酌觀察、勒戒前之各種情況，
    作為評估之依據。依法務部訂頒之「有無繼續施用毒品傾向
    評估標準評分說明手冊」，其判斷準則係以「前科紀錄與行
    為表現」、「臨床評估」及「社會穩定度」三大項合併計算
    總分，每一大項皆有靜態因子與動態因子評分，靜態因子分
    數總分在60分（含）以上者，評估為「有繼續施用毒品傾向
    」；在60分以下者，若與動態因子相加總分在60分（含）以
    上，亦為「有繼續施用毒品傾向」；相加總分不足60分者，
    評估為「無繼續施用毒品傾向」。而「前科紀錄與行為表現
    」係評估毒品犯罪相關司法紀錄、首次毒品犯罪年齡、其他
    犯罪相關紀錄、入所時尿液毒品檢驗、所內行為表現等因素
    ；「臨床評估」係評估物質使用行為、合法物質濫用、使用
    方式、使用年數、精神疾病共病（含反社會人格）、臨床綜
    合評估（含病識感、動機、態度、就醫意願）等因素；「社
    會穩定度」則係評估工作、家庭等因素。是受觀察、勒戒人
    有無繼續施用毒品傾向，係依具體個案之臨床實務及相關事
    證綜合判定，有其專業性，且衡酌強制戒治之目的，係為協
    助施用毒品者戒斷毒品之心癮及身癮所為之保安處分，而上
    開評估標準係適用於每一位受觀察、勒戒處分之人，具一致
    性、普遍性、客觀性，倘其評估由形式上觀察，並無計算錯
    誤或裁量濫用等明顯違法、不當之情事，法院應予尊重。
四、本院判斷：抗告人因施用第一級、第二級毒品，先經裁定將
    其送觀察、勒戒後，經法務部○○○○○○○○認有繼續施用毒品之
    傾向，有該所函文及所附有無繼續施用毒品傾向評估名冊、
    有無繼續施用毒品傾向證明書及有無繼續施用毒品傾向評估
    標準表各1份在卷可稽（見毒偵卷第153至157頁）。足見抗
    告人確有繼續施用毒品之傾向，原審因而裁定抗告人令入戒
    治處所，施以強制戒治，其期間為6個月以上至無繼續強制
    戒治之必要為止，但最長不得逾1年等旨，經核屬實。抗告
    人經評分結果，總分為68分，綜合判斷為「有繼續施用毒品
    傾向」，且其評分項目及分數計算經核並無錯誤，此有有無
    繼續施用毒品傾向證明書及有無繼續施用毒品傾向評估紀錄
    標準表可查。則該勒戒處所綜合評分者依個案之臨床實務及
    具體事證，判定抗告人為「有繼續施用毒品傾向」，依上開
    說明，即屬合法妥適。抗告人主張其他受勒戒人因需接續執
    行另案刑期，而無需繼續強制戒治，因此成功勒戒云云。惟
    受觀察、勒戒之人有無另案接續執行，並非有無繼續施用毒
    品傾向之評分標準，此觀有無繼續施用毒品傾向評估標準自
    明。且不同受勒戒人評估係個別獨立判斷，亦與抗告人本案
    評估結果無涉。抗告意旨所主張，均不可採。
五、綜上，原審因而依檢察官之聲請，適用毒品危害防制條例第
    20條第3項、第2項後段之規定，裁定抗告人令入戒治處所施
    以強制戒治，其期間為6個月以上，至無繼續強制戒治之必
    要為止，但最長不得逾1年，經核並無不合。抗告人執上開
    情詞提起抗告，為無理由，應予駁回。
據上論結，應依刑事訴訟法第412條，裁定如主文。
中　　華　　民　　國　　111 　年　　5 　　月　　18　　日
                  刑事第二庭    審判長法  官  孫強
                                      法  官  鄭詠仁
                                      法  官  范惠瑩
以上正本證明與原本無異。
不得再抗告。
中　　華　　民　　國　　111 　年　　5 　　月　　18　　日
                                      書記官  王居珉

附件：
臺灣高雄地方法院刑事裁定
111年度毒聲字第331號
聲  請  人  臺灣高雄地方檢察署檢察官
被　　　告　甲○○　男　民國00年0月0日生
　　　　　　　　　　身分證統一編號：Z000000000號
　　　　　　　　　　住○○市○○區○○路000巷00○0號
　　　　　　　　　　現於法務部○○○○○○○○附設勒戒處
　　　　　　　　　　所執行觀察、勒戒中
上列被告因違反毒品危害防制條例案件，經檢察官聲請送強制戒
治（111年度毒偵字第1931號），本院裁定如下：
    主  文
甲○○施用第一、二級毒品，令入戒治處所施以強制戒治，其期
間為陸個月以上，至無繼續強制戒治之必要為止，但最長不得逾
壹年。
    理  由
一、聲請意旨略以：被告甲○○因施用第一、二級毒品，經法院裁
    定令入勒戒處所觀察、勒戒後，認有繼續施用毒品傾向，爰
    依毒品危害防制條例第20條第2 項後段規定，聲請裁定令入
    戒治處所施以強制戒治。
二、按毒品危害防制條例第20條規定：「犯第10條之罪者，檢察
    官應聲請法院裁定，或少年法院（地方法院少年法庭）應先
    裁定，令被告或少年入勒戒處所觀察、勒戒，其期間不得逾
    2 月（第1 項）。觀察、勒戒後，檢察官或少年法院（地方
    法院少年法庭）依據勒戒處所之陳報，認受觀察、勒戒人無
    繼續施用毒品傾向者，應即釋放，並為不起訴之處分或不付
    審理之裁定；認受觀察、勒戒人有繼續施用毒品傾向者，檢
    察官應聲請法院裁定或由少年法院（地方法院少年法庭）裁
    定令入戒治處所強制戒治，其期間為6 個月以上，至無繼續
    強制戒治之必要為止。但最長不得逾1 年（第2 項）。依前
    項規定為觀察、勒戒或強制戒治執行完畢釋放後，3 年後再
    犯第10條之罪者，適用前2 項之規定（第3 項）」。而上開
    所謂「3 年後再犯」，只要本次再犯（不論修正施行前、後
    ）距最近1 次觀察、勒戒或強制戒治執行完畢釋放，已逾3
    年者，即該當之，不因其間有無犯第10條之罪經起訴、判刑
    或執行而受影響（最高法院刑事大法庭109 年度台上大字第
    3826號裁定意旨參照）。
三、經查，被告因施用第一、二級毒品，前經本院以110年度毒
    聲字第1128號裁定令入勒戒處所觀察、勒戒後，據法務部○○
    ○○○○○○附設勒戒處所依照法務部民國110年3月26日法矯字第
    11006001760號函修正頒布內容製作之「有無繼續施用毒品
    傾向評估標準紀錄表」及「有無繼續施用毒品傾向證明書」
    所示，本件評分結果為：前科紀錄與行為表現27分、臨床評
    估36分、社會穩定度5分，總分68分（靜態因子57分、動態
    因子11 分），綜合判斷為「有繼續施用毒品傾向」，此有
    卷附前開刑事裁定、法務部○○○○○○○○111年4月6日高戒所衛
    字第11110002250號函暨所附有無繼續施用毒品傾向證明書
    及有無繼續施用毒品傾向評估標準紀錄表各1 份在卷可佐。
    前揭評估係該所專業知識經驗者（包括醫生）在被告執行觀
    察、勒戒期間，依其本職學識評估被告之人格特質、臨床徵
    候、物質使用行為、社會穩定度等因素所為之綜合判斷，具
    有科學驗證所得之結論；又衡酌強制戒治之目的，係為協助
    施用毒品者戒斷毒品之心癮及身癮所為之一種保安處分類型
    ，而該評估標準係適用於每一位受觀察、勒戒處分之人，具
    一致性、普遍性、客觀性，倘其評估由形式上觀察，無擅斷
    或濫權等明顯不當之情事，法院宜予尊重。是以，本案被告
    既受有前揭評估認有繼續施用毒品傾向，且由形式上觀察，
    並無擅斷或濫權等明顯不當之情事，本院認檢察官聲請裁定
    令被告入勒戒處所強制戒治，核與前揭規定相符，應予准許
    。
四、爰依毒品危害防制條例第20條第3 項、第2 項後段，裁定如
    主文。
中　　華　　民　　國　　111 　年　　4 　　月　　21　　日
                  刑事第十庭    法　官  曾鈴媖
以上正本證明與原本無異。
如不服本裁定，應於送達後5日內，向本院提出抗告狀。
中　　華　　民　　國　　111 　年　　4 　　月　　21　　日
                                書記官  涂文豪